臺灣花蓮地方法院民事判決   
111年度訴字第38號
原      告  陳佩君        
原      告  溫至先即溫晨亦
共同訴訟代理人  林萬生律師
被      告  百事達國際飯店股份有限公司

法定代理人  鄭正忠
訴訟代理人  許嚴中律師
上列當事人間請求給付顧問費事件，本院於民國111年10月12日
言詞辯論終結，判決如下：
    主      文
一、被告應給付原告新臺幣(下同)43,442元，及自民國111年1月
    27日起至清償日止，按年息百分之5計算之利息。
二、原告其餘之訴駁回。
三、訴訟費用由被告負擔百分之6，餘由原告負擔。
四、本判決原告勝訴部分得假執行。但被告如以43,442元為原告
    預供擔保得免為假執行。
五、原告其餘假執行之聲請駁回。
    事實及理由
一、本件訴訟經言詞辯論後原定111年11月4日下午3時30分宣判
    ，惟因本件承審法官確診新冠肺炎進行隔離之故，致有變更
    宣示判決期日之必要，依民事訴訟法第159條規定變更宣判
    期日於111年11月16日下午5時宣判。原告原起訴請求被告給
    付1,990,052元及遲延利息，嗣於訴訟程序進行中變更請求
    之金額為1,497,430元(利息請求不變)，有書狀、筆錄可參(
    卷11、141頁)，核屬減縮應受判決事項之聲明，且被告同意
    原告前開訴之變更(卷141頁)，依民事訴訟法第255條第1項
    第1、3款規定，原告所為訴之變更應予准許。
二、原告訴之聲明：被告應給付原告1,497,430元，及自起訴狀
    繕本送達被告翌日即111年1月27日(卷59頁)起至清償日止，
    按年息百分之5計算之利息；願供擔保請准宣告假執行。主
    張：
(一)兩造於109年1月20日簽立「百事達國際飯店旅館營收顧問合
    約書」(下稱顧問合約)，約定原告擔任被告之顧問，由原告
    提供如合約附件一所示之服務，被告應依合約附件一所示之
    內容給付原告顧問費如下︰㈠策略執行費︰每月4萬元。㈡營收
    策略顧問費︰設立總營收基期，以三個月為一季度結算營收
    顧問費為超出基期之8%。(每年各季基期如下︰1至3月基期︰1
    ,270萬元，4至6月基期︰1,200萬元，7至9月基期︰1,340萬元
    ，10至12月基期︰1,200萬元)。顧問合約存續期間原依第2條
    規定為自109年2月1日起至110年1月31日止，兩造並依合約
    第四1.E.約定，展延至111年1月31日止。俟被告於110年9月
    3日通知原告「本合約屆滿(即111年1月31日)後，雙方不再
    續約。」原告表示同意，故而顧問合約之期限，係自109年2
    月1日起至111年1月31日止。
(二)依被告飯店109年度之營業額及數據，被告應給付原告營收
    策略顧問費1,497,430元，即第三、四季達成數如下︰①第三
    季7至9月基期為1340萬元，實際營業額26,054,326元，超過
    基期12,654,326元，被告應給付原告超出基期之8%營收策略
    顧問費為1,012,346元。②第四季10至12月基期1200萬元，實
    際營業額18,221,320元，超過基期6,221,320元，被告應給
    付原告超出基期之8%營收策略顧問費為497,706元。合計第
    三、四季被告應給付原告之營收策略顧問費為1,510,052元
    ，原告竟只給付12,622元，尚應給付原告1,497,430元。依
    兩造顧問合約之約定請求。
(三)顧問合約附件一明確記載總營收基期超出基期8%為顧問費，
    在108年第三、四季被告之總營收額均不及900萬元，兩造在
    訂立系爭合約時，協議就第三、四季而言，原告必須將總營
    收額從原來不及900萬元提升到1340萬元以上的部分才取得8
    %的顧問費，就第四季原告必須將總營收額從不及900萬元提
    升到1200萬元才就超過的部分取得8%的顧問費。網路行銷的
    效益除了直接網路訂房外，該訂房房客到飯店還會有其他附
    帶消費，也有見到網路行銷自行打電話到飯店訂房。至於被
    告提及系爭合約第4條2.G記載，其意義是指被告原定的既有
    通路的房客基於被告給予的既有的優惠由被告自行負責之意
    ，與本案爭點無礙。
三、被告答辯聲明：原告之訴駁回。辯稱：
(一)兩造之所以訂立顧問合約，是因被告原本的客源主要來自透
    過旅行社、或以電話、臨櫃、電子郵件訂房此類傳統訂房方
    式；為了開發「網路訂房」的客源，因此委由原告處理「網
    路訂房」此類訂房模式(即如顧問合約附件一所示「Agoda、
    Booking.com、Expedia、trip.com、HotelsCombined、四方
    通行、易遊網」等線上訂房網站及官網德安系統)，原告服
    務之範圍亦僅及於「網路訂房」事務，而不包含透過旅行社
    、或以電話、臨櫃、電子郵件此類傳統訂房方式及餐飲、場
    租等項目。
(二)顧問合約附件一所載之「總營收」是指原告服務範圍(即網
    路訂房部分)之總營收，而非被告飯店之全部營收；原告就
    被告飯店之全部營收為請求，並無理由。
  ⒈顧問合約之締約目的是為了拓展「網路訂房」之客源，原告
    之服務內容亦僅及於此，合約第四條第2項G.即明載「既有
    通路或線下旅行社若因乙方管理之線上通路有任何要求，皆
    與乙方無涉」，亦足徵「既有通路或旅行社」之客源與原告
    無關。因此在約定合約附件一之「總營收基期」時，雙方即
    言明是指原告在附件一服務範圍內之總營收，而不包括被告
    之既有通路或旅行社部分(因為這部分的營收與原告無關)。
  ⒉尤其自被告109年度損益表可知，被告飯店109年度的營業成
    本8,913,351元，營業費用43,401,174元，二者合計即高達5
    2,314,525元；而合約附件一之全年總營收基期合計為5010
    萬元，更可證明契約所設定之基期顯無可能是指被告飯店之
    全部營收(蓋即使全部達成基期，被告都還虧損)，而是指原
    告服務範圍即網路訂房部分之總營收。
(三)依被告飯店109年第三、四季之網路訂房營收表，109年第三
    季網路訂房部分(即原告之服務範圍)之總營收為14,100,806
    元，確有超出基期(1340萬元)700,806元，乘以8%為56,064
    元，此部分被告已給付原告12,622元之營收顧問季費，僅須
    再給付原告43,442元。至109年第四季網路訂房部分之總營
    收為7,245,597元，並未達到設定之基期1200萬元，原告自
    不得請求營收顧問季費。
四、兩造不爭執之事實：
(一)兩造有簽立被證一之顧問合約(卷77至80頁)。
(二)被告109年第一、二季之營收並未達到契約設定之基期。
(三)被告已給付原告109年第三季之營收顧問季費12,622元。
(四)被證7(卷107至117頁)為真正。
五、得心證之理由：兩造所爭執之處應在於：原告依顧問合約約
    定請求109年7月1日至109年12月31日止之顧問費1,497,430
    元及遲延利息，是否有理？本院之判斷如下：
(一)兩造就簽立顧問合約，約定原告應提供附件一所載之服務，
    被告應依附件一所示給付策略執行費及營收策略顧問費等情
    均不爭執，堪信屬實。依附件一記載，被告應給付予原告之
    營收策略顧問為第三季7至9月基期1,340萬元，超出基期之8
    %；第四季10至12月基期1,200萬元，超出基期之8%(卷80頁)
    。兩造所爭執者，在於合約附件一營收策略顧問費所載之總
    營收基期，究竟是被告飯店的總營收額(如被證7)，或是被
    告網路訂房之營收額(如被證6)。
(二)按解釋意思表示，應探求當事人之真意，不得拘泥於所用之
    辭句，民法第98條定有明文。又按解釋私人之契約應在通觀
    全文，並斟酌立約當時之情形，以期不失立約人之真意；解
    釋意思表示端在探求表意人為意思表示之目的性及法律行為
    之和諧性，解釋契約尤須斟酌交易上之習慣及經濟目的，依
    誠信原則而為之(最高法院92年度台上字第1583號、88年度
    台上字第1671號判決意旨可資參考)。原告主張營收策略顧
    問費之總營收基期應是被告飯店之總營收額，惟為被告所否
    認。本院基於以下理由，認定該營收策略顧問費之總營收基
    期應為網路訂房之營收額，而非被告飯店之總營收額：
  ⒈依顧問合約第一條約定原告之服務範圍如附件一記載，原告
    應提供之服務為：Agoda、Booking.com、Expedia、trip.co
    m、HotelsCombined、四方通行、易遊網、直訂管道(官網、
    社群平台)之「操盤、優化、串接(其他額外優勢通路)、官
    方網站優化及銷售(協助被告最新消息、活動規劃計畫及曝
    光)等線上訂房網站及官網德安系統)，並「既有通路或線下
    旅行社若因原告管理之線上通路有任何要求皆與原告無涉(
    顧問合約第四條2.G；卷78頁)；原告因提供附件一之服務而
    得請求被告給付報酬，策略執行費為定額月費每月4萬元，
    營收策略顧問費為季費，則依顧問合約之契約性質及兩造約
    定內容，原告所應取得之報酬(策略執行費、營收策略顧問
    費)，應與其提供之服務有關；再參酌證人李多(於109年6、
    7月至10月間在被告飯店擔任副總經理，為顧問合約之見證
    人)到庭證稱，原告要做的事情就是訂房網站價格調整及銷
    售(卷145頁)，與顧問合約附件一之約定相符，應可採信。
    斟酌兩造簽約之目的性、交易上之習慣及經濟目的，解釋合
    約附件一營收策略顧問費之總營收基期，應為原告所提供網
    路訂房部分之總營收，而非原告飯店(含既有通路、旅行社
    、網路訂房、餐飲、場租等)之全部營收。原告主張應以被
    告總營收額基期計算，難認可採。
  ⒉依兩造均不爭執之網路平台營收資料(被證6即卷105頁)可知
    ，109年第三季網路訂房之總營收為14,100,806元，超出基
    期(1340萬元)700,806元，原告得請求被告給付營收策略顧
    問費56,064元(700806×8%＝56064；元以下四捨五入)，扣除
    被告已給付原告12,622元後，被告應給付原告43,442元(000
    00－00000＝43442)。109年第四季網路訂房部分之總營收為7,
    245,597元，並未達到設定之基期1200萬元，原告即無營收
    策略顧問費得為請求。
六、從而，原告依顧問合約之約定請求如主文第1項所示，為有
    理由，應予准許，並依民事訴訟法第389條第1項第5款、第3
    92條第2項規定依職權宣告假執行及免為假執行，逾此部分
    之請求為無理由，應併原告假執行之聲請予以駁回。
七、訴訟費用負擔之依據：民事訴訟法第79條。
中　　華　　民　　國　　111 　年　　11　　月　　16　　日
                        臺灣花蓮地方法院民事第一庭
                                法  官  楊碧惠
以上正本係照原本作成。
如不服本判決，應於送達後20日內，向本院提出上訴狀並表明上
訴理由(均須按他造當事人之人數附繕本並繳納上訴裁判費)。
如委任律師提起上訴者，亦應一併繳納上訴審裁判費。
中　　華　　民　　國　　111 　年　　11　　月　　16　　日
                                書記官 吳琬婷